【裁判字號】    97,訴,1462
【裁判日期】    971110
【裁判案由】    毒品危害防制條例
【裁判全文】
臺灣高雄地方法院刑事判決              97年度訴字第1462號
公  訴  人  臺灣高雄地方法院檢察署檢察官
被      告  甲○○
上列被告因毒品危害防制條例案件，經檢察官提起公訴（97年度
毒偵字第4452號），經本院改依簡式審判程序，判決如下：
    主  文
甲○○施用第一級毒品，處有期徒刑拾月。
    事  實
一、甲○○前於民國93年間因施用一、二級毒品，經本院以93年
    毒聲字第1981號裁定令觀察、勒戒後，於94年1 月6 日執行
    因無繼續施用毒品之傾向執畢出所，並經臺灣高雄地方法院
    檢察署檢察官於94年1 月13日以93年度毒偵緝字第673 號為
    不起訴處分確定。詎其猶不知戒斷毒品，於觀察勒戒後5 年
    內，明知海洛因業經公告為毒品危害防制條例第2 條第2 項
    列管之第一級毒品，竟仍基於施用海洛因之犯意，於97 年4
    月15日下午7 時許採驗尿液回溯24小時內某時，在不詳處所
    ，施用海洛因1 次。嗣於97年4 月15日下午6 時許，在高雄
    市前鎮區鎮○○街39號前，因形跡可疑為警盤查，並經其同
    意，採集其尿液檢體，送請檢驗結果，呈嗎啡之陽性反應，
    因而查悉上情。
二、案經高雄市政府警察局前鎮分局報請臺灣高雄地方法院檢察
    署檢察官偵查起訴。
    理  由
一、本件被告甲○○所犯為死刑、無期徒刑、最輕本刑為3年以
    上有期徒刑以外之罪，其於準備程序進行中，就被訴事實為
    有罪之陳述，經受命法官告知簡式審判程序之旨，並聽取當
    事人之意見後，經被告同意適用簡式審判程序，本院亦認無
    不得或不宜改依簡式審判程序進行之處，爰依刑事訴訟法第
    273條之1第1項、第284條之1規定，由本院合議庭裁定裁定
    本件由受命法官獨任進行簡式審判程序，合先敘明。
二、上揭事實，業據被告於本院審理時坦承不諱（見本院訴字卷
    第10頁）。經查：員警查獲被告後，經採集其尿液檢體（編
    號：I-162 號）送請高雄市立凱旋醫院檢驗結果，呈現嗎啡
    之陽性反應，有濫用藥品尿液檢驗體監管記錄表、高雄市政
    府警察局前鎮分局查獲海洛因毒品案件犯罪嫌疑人姓名對照
    表、高雄市凱旋醫院濫用藥物尿液檢驗報告各1 紙附卷可稽
    （見偵卷第7 、8 、9 頁），及被告於重仁骨科醫院自97年
    1 月21日起之病歷、行政院衛生署管制藥品管理局97年9 月
    25日管檢字第0970009491號函（見本院審訴字卷第11-32 頁
    ），堪認被告於97年1 月間起因開刀所服用之藥物，並不含
    嗎啡或可代謝成嗎啡之成分，要無因上開藥物使其尿液檢驗
    報告呈嗎啡陽性反應之虞。按海洛因於人體內會水解為嗎啡
    ，再循嗎啡代謝方式排出體外，業經行政院衛生署80年以
    056954號函釋明確。又按目前常用之尿液安非他命或嗎啡篩
    檢方式，包括酵素免疫分析法（EIA）、薄層色層分析法（
    TLC） 及放射免疫分析法（RIA） 。文獻報告中，確實有藥
    物交叉反應，可在尿液測試中產生偽陽性之安非他命或嗎啡
    反應。但利用精密的儀器分析，將可排除偽陽性之可能，而
    得到正確的答案。在良好的操作條件下，以氣相層析質譜儀
    作藥物及其代謝產物之定性及定量分析檢驗，幾乎不會有偽
    陽性反應產生，亦即如尿液中未含有煙毒之反應者，即不可
    能產生因藥物所引起之偽陽性反應，已屬週知事實（行政院
    國軍退除役官兵輔導委員會榮民總醫院以83年4 月7 日（
    83）北總內字第03059 號函、行政院衛生署藥物管制藥品管
    理局92年6 月20日管檢字第0920004713號函參照）。本件被
    告之尿液檢體，乃經鑑定機關以酵素免疫分析法（EIA）初
    步檢驗，再利用氣相層析質譜儀（GC/MS） 為確認檢驗，顯
    可排除被告因服用藥物導致尿液測試呈偽陽性反應之可能。
    足認被告自白於上開期間施用第一級毒品海洛因乙節，確與
    事實相符，堪認為真。
三、查被告如事實欄一所述，於93年間因施用毒品，經本院裁定
    送觀察、勒戒後，並於於94年1 月6 日執畢釋放出所等情，
    有臺灣高等法院被告前案紀錄表（含入出監資料）可考。足
    認被告係於觀察勒戒釋放後，5 年內再犯本次施用毒品犯行
    ，自應依法論科。
四、查海洛因係毒品危害防制條例第2 條第2 項第1 款所定之第
    一級毒品。核被告所為，係犯同條例第10條第1 項之施用第
    一級毒品罪。其施用第一級毒品海洛因前持有海洛因之低度
    行為，應為施用之高度行為所吸收，不另論罪。爰審酌被告
    經觀察勒戒執行後，並未戒絕毒品，另再施用毒品，顯見其
    自制力不足，無法擺脫毒品，故應藉由刑罰之執行，以收教
    化之功能，惟念被告於本院審理時尚知坦承犯行，及施用毒
    品本質上係屬戕害自身健康之行為，尚未直接危害他人，反
    社會性之程度應屬較低等一切情狀，量處如主文所示之刑。
據上論斷，應依刑事訴訟法第273 條之1 第1 項、第299 條第1
項前段，毒品危害防制條例第10條第1項，判決如主文。
本案經檢察官林妙蓁到庭執行職務。
中    華    民    國    97    年    11    月    10   日
                  刑事第一庭    法  官  張琬如
以上正本證明與原本無異。
如不服本判決應於收受本判決後10日內向本院提出上訴書狀，並
應敘述具體理由，如未敘述上訴理由者，應於上訴期間屆滿後20
日內補提理由書狀於本院（均須按他造當事人之人數附繕本）「
切勿逕送上級法院」。
中    華    民    國    97    年    11    月    11    日
                                書記官  劉甄庭
附錄法條：
毒品危害防制條例第10條第1項
施用第一級毒品者，處六月以上五年以下有期徒刑。


司法院資訊處製作；財團法人民間司法改革基金會備份。
